臺灣彰化地方法院刑事判決
111年度訴字第1017號
公  訴  人  臺灣彰化地方檢察署檢察官
被      告  黃逸翔



上列被告因加重詐欺等案件，經檢察官提起公訴（111年度偵緝
字第391號），被告於本院準備程序中，就被訴事實為有罪之陳
述，經合議庭裁定改由受命法官獨任進行簡式審判程序，本院判
決如下：
    主          文
黃逸翔犯三人以上共同冒用公務員名義詐欺取財罪，處有期徒刑
壹年肆月。未扣案之犯罪所得新臺幣貳仟伍佰元沒收，於全部或
一部不能沒收或不宜執行沒收時，追徵其價額。
    犯罪事實及理由
一、本件係經被告黃逸翔於準備程序進行中就被訴事實為有罪之
    陳述，而經本院合議庭裁定以簡式審判程序審理，則依刑事
    訴訟法第273條之2、同法第159條第2項之規定，不適用傳聞
    法則有關限制證據能力之相關規定；並得依同法第310條之2
    準用同法第454條之規定製作略式判決書，僅需記載犯罪事
    實、證據名稱及應適用之法條，並得以簡略方式為之，合先
    敘明。
二、犯罪事實：黃逸翔於民國109年10月加入真實姓名年籍不詳
    微信代號「三支雨傘標」等人所組成，以實施詐術為手段、
    具持續性及牟利性之有結構性組織之詐欺集團，以每日待遇
    新臺幣（下同）2500元，擔任俗稱之「車手」角色，負責收
    取詐欺被害人所交付之提款卡、包裹及提領該帳戶內款項(
    所涉違反組織犯罪防制條例第3條第1項後段之參與犯罪組織
    罪部分，業經臺灣嘉義地方法院以110年度金訴字第26號判
    決處刑確定，非本案審理範圍)。黃逸翔與「三支雨傘標」
    等詐欺集團成員共同意圖為自己不法之所有，基於冒用公務
    員名義及三人以上共同詐欺取財、以不正方法由自動付款設
    備取得他人之物及洗錢之犯意聯絡，先由該詐欺集團成員，
    於109年10月7日某時許，假冒電信公司小姐、警官、臺灣士
    林地方檢察署檢察官等身分撥打電話給黃秀鐘，佯稱：黃秀
    鐘因申辦電話積欠電話費用2萬多元未繳納，涉嫌洗錢，需
    將名下所有銀行帳戶存摺、提款卡及所持有之金飾交付檢警
    處理云云，致黃秀鐘陷於錯誤，依詐欺集團成員指示，先於
    109年10月13日下午某時許，將其所有中華郵政股份有限公
    司（下稱郵局）帳號000-00000000000000號帳戶存摺1本、
    台中商業銀行帳號000000000000號帳戶存摺1本、台中商業
    銀行帳號000000000000號存摺1本及提款卡3張等物品裝在袋
    子內，再將袋子放在其位在彰化縣○○鄉○○○○○○○○○○○號0000
    號小貨車右輪旁；又於109年10月15日指示黃秀鐘將現金45
    萬元裝在袋子內，再將袋子放在其位在彰化縣○○鄉○○○○○○○○
    ○○○號000號小貨車右輪旁；再於109年10月19日指示黃秀鐘
    先將澳幣7000元轉換成新臺幣現金後，再將現金存入台中商
    業銀行帳號000000000000號帳戶內。由詐欺集團指示黃逸翔
    於109年10月15日下午2時50分許，持郵局帳號000-00000000
    000000號提款卡，前往彰化縣社頭鄉員集路2段社頭郵局ATM
    ，鍵入提款卡密碼，致自動付款設備誤認黃逸翔為有權持有
    提款卡之人，以此不正方法操作自動付款設備，提領現金60
    ,000元、60,000元、30,000元，得手後再將現金150,000元
    交給一同前往之上手「三支雨傘標」，藉此掩飾、隱匿該詐
    欺所得贓款，「三支雨傘標」再從贓款中取出2,500元交給
    黃逸翔。嗣經黃秀鐘發覺受騙報警後，為警循線查獲。
三、前項犯罪事實，有下列證據可資為佐：
(一)被告黃逸翔於本院準備程序及審理時之自白。
(二)證人即告訴人黃秀鐘於警詢時之證述。
(三)路口監視器及社頭郵局ATM提款機監視器翻拍照片。
(四)中華郵政帳號000-00000000000000交易明細。
(五)內政部警政署反詐騙諮詢專線紀錄表。
(六)臺灣臺中地方檢察署109年度偵字第26708、31782號；110年
    度偵字第15004號起訴書、臺灣嘉義地方檢察署109年度偵字
    第10689、11075號；110年度偵字第83號起訴書、臺灣新竹
    地方檢察署110年度偵緝字第461、462號起訴書。
四、論罪科刑部分：
(一)核被告所為，係犯刑法第339條之4第1項第1款、第2款之三
    人以上共同冒用公務員名義詐欺取財罪、同法第339條之2第
    1項之以不正方法由自動付款設備取財罪及洗錢防制法第14
    條第1項之洗錢罪。公訴意旨雖漏未論列刑法第339條之2第1
    項規定，但已在犯罪事實欄載明告訴人黃秀鐘被騙交付郵局
    帳戶提款卡，並因此經被告持該提款卡而提領款項之事實，
    是此部分事實自在起訴範圍內，且經本院當庭諭知被告可能
    涉犯上開法條（見本院卷第99頁），而給予被告防禦之機會
    ，尚無變更起訴法條之問題，本院自應就此部分併予審理。
    被告先後多次操作自動櫃員機提領告訴人之存款，均係於密
    切接近之時地實施，侵害同一告訴人之法益，各行為之獨立
    性均極為薄弱，難以強行分開，依一般社會健全觀念，應對
    被告多次領款之行為，視為數個舉動之接續施行，合為包括
    之一行為予以評價，應論以接續犯之單純一罪。
(二)被告就所犯之三人以上共同冒用公務員名義詐欺取財、以不
    正方法由自動付款設備取財罪及洗錢罪等罪間，為想像競合
    犯，依刑法第55條規定，從一重論以三人以上共同冒用公務
    員名義詐欺取財罪。
(三)被告與真實姓名年籍不詳綽號「三支雨傘標」及其所屬詐騙
    集團成員就上開所示犯行，有犯意聯絡及行為分擔，為共同
    正犯。
(四)洗錢防制法第16條第2項固規定：「犯前2條之罪，在偵查或
    審判中自白者，減輕其刑」；然被告於本案既從一重之刑法
    第339條之4第1項第2款加重詐欺取財罪處斷，自無從再適用
    上開條項規定減刑（但於量刑時一併審酌），併此敘明。
(五)爰以行為人之責任為基礎，審酌詐欺集團猖獗多時，而詐騙
    行為非但對於社會秩序及廣大民眾財產法益之侵害甚鉅，更
    使社會上人與人彼此間信任感蕩然無存，動輒聽聞公家機關
    、銀行或友人之來電，時而誤為係詐欺集團，人人惶恐不安
    ，嚴重危害交易秩序與社會治安。被告正值青壯年，不思以
    己身之力，以正當途徑，獲取所需，竟參與三人以上共同詐
    欺取財之詐欺集團，以有組織、縝密分工之方式詐欺取財，
    且負責擔任「車手」之工作，造成告訴人受有財產上或精神
    上之損害，亦使偵查犯罪機關事後追查贓款及詐欺集團主謀
    成員之困難，而使詐欺集團更加氾濫，助長原已猖獗之詐騙
    歪風，被告所為對於社會治安之危害程度不容小覷，自應嚴
    予非難。復考量被告並非擔任集團內核心角色，犯後終能坦
    承犯行，及迄今尚未與告訴人達成和解賠償告訴人所受損害
    之犯後態度；再衡以告訴人所受之損害，暨被告自陳高職肄
    業之智識程度、未婚、沒有小孩、入監前在夜市擺攤之活狀
    況（見本院卷第112頁）等一切情狀，量處如主文所示之刑
    ，以示懲儆。
五、沒收部分：被告擔任詐欺集團車手之工作，自承：本案領取
    之報酬為2,500元，已花用殆盡等語（見本院卷第111頁），
    為其犯罪所得，雖未扣案，仍應依刑法第38條之1第1項前段
    宣告沒收，於全部或一部不能沒收或不宜執行沒收時，依同
    法條第3項規定，追徵其價額。
六、據上論斷，應依刑事訴訟法第273條之1第1項、第299條第1
    項前段、第310條之2、第454條第1項，判決如主文。
本案經檢察官施教文提起公訴，檢察官詹雅萍到庭執行職務。
中　　華　　民　　國　　111 　年　　11　　月　　1　　日
                  刑事第七庭    法      官  林于捷
以上正本證明與原本無異。
如不服本判決應於收受判決後20日內向本院提出上訴書狀，並應
敘述具體理由。其未敘述上訴理由者，應於上訴期間屆滿後20日
內向本院補提理由書( 均須按他造當事人之人數附繕本) 「切勿
逕送上級法院」。
告訴人或被害人對於判決如有不服具備理由請求檢察官上訴者，
其上訴期間之計算係以檢察官收受判決正本之日期為準。
中　　華　　民　　國　　111 　年　　11　　月　  1　  日
                                書  記  官  林佩萱
附錄本案論罪科刑法條：
中華民國刑法第339條之2
（違法由自動付款設備取得他人之物之處罰）
意圖為自己或第三人不法之所有，以不正方法由自動付款設備取
得他人之物者，處3年以下有期徒刑、拘役或30萬元以下罰金。
以前項方法得財產上不法之利益或使第三人得之者，亦同。
前二項之未遂犯罰之。

中華民國刑法第339條之4
犯第339條詐欺罪而有下列情形之一者，處1年以上7年以下有期
徒刑，得併科1百萬元以下罰金：
一、冒用政府機關或公務員名義犯之。
二、三人以上共同犯之。
三、以廣播電視、電子通訊、網際網路或其他媒體等傳播工具，
    對公眾散布而犯之。
前項之未遂犯罰之。

洗錢防制法第14條
有第二條各款所列洗錢行為者，處7年以下有期徒刑，併科新臺
幣5百萬元以下罰金。
前項之未遂犯罰之。
前二項情形，不得科以超過其特定犯罪所定最重本刑之刑。